【裁判字號】    99,易,997
【裁判日期】    991029
【裁判案由】    竊盜
【裁判全文】
臺灣彰化地方法院刑事判決               99年度易字第997號
公  訴  人  臺灣彰化地方法院檢察署檢察官
被      告  甲○○
上列被告因竊盜案件，經檢察官聲請簡易判決處刑（99年度偵字
第7092號），本院認不宜以簡易判決處刑（99年度簡字第1755號
），改依通常程序審理，判決如下：
    主    文
甲○○竊盜，累犯，處有期徒刑月，如易科罰金，以新臺幣壹
仟元折算壹日。
其餘被訴部分無罪。
    犯罪事實
一、甲○○前因施用第一、二級毒品案件，經臺灣高等法院臺
    中分院以94年度上訴字第635 號判決判處有期徒刑8 月、5
    月，應執行有期徒刑11月確定；又因幫助詐欺案件，經臺
    灣高等法院臺中分院以95年度上訴字第851 號判決判處有期
    徒刑7 月確定；另因竊盜、贓物等案件經本院以94年度易
    字第94 3號判決判處有期徒刑1 年、3 月確定；復因施用
    第一級毒品案件，經臺灣高等法院臺中分院以94年度上訴字
    第1989號判決判處有期徒刑10月確定。上述案並經臺
    灣高等法院臺中分院以96年度聲減字第94號裁定減刑並定應
    執行刑為有期徒刑1 年3 月確定，與前開有期徒刑11月接
    續執行後，已於民國96年7 月31日縮刑期滿執行完畢（構成
    累犯），並於96年8 月1 日釋放。詎猶不知悛悔，因缺錢花
    用，竟又於96年底某日，在彰化縣社頭鄉魚寮巷9 之16號旁
    空地，徒手竊取丙○○○所有，市價約新臺幣（下同）1,00
    0 元之噴霧器腳架1 支、市價約3,500 元之抽水馬達1 臺得
    手後逃逸。嗣於99年5 月25日下午3 時許，於未被有偵查犯
    罪職權之機關或公務員發覺其犯罪前，主動向警坦承上開犯
    罪事實，並偕警至上開地點指認，始查悉上情【聲請簡易判
    決處刑書誤載為「經警方於99年1 月19日至臺灣彰化監獄借
    提另案竊嫌馮俊銘時，在馮俊銘告知下，循線查獲上情」】
    。
二、案經彰化縣警察局員林分局報請臺灣彰化地方法院檢察署檢
    察官偵查後聲請簡易判決處刑。
    理    由
一、證據能力：
    本案下揭全部卷證所涵括之供述證據及非供述證據，經本院
    依法踐行調查證據程序，公訴人及被告均不爭執各該證據之
    證據能力，且亦查無依法應排除其證據能力之情形，是後述
    所引用證據之證據能力均無疑義，合先敘明。
二、有罪部分：
  (一)上揭犯罪事實，業據被告迭於警詢、偵查及本院審理時坦承
    不諱，且經證人即被害人丙○○○於警詢及偵查中證述明確
    ，並有被告帶同員警到犯罪現場指認之照片2 張在卷可憑，
    足徵被告自白與事實相符，堪予採信。本案事證已臻明確，
    被告竊盜犯行至堪確定，應依法論科。
  (二)論罪科刑：
  1.核被告甲○○所為，係犯刑法第320 條第1 項之竊盜罪。
  2.查被告曾因施用第一、二級毒品案件，經臺灣高等法院臺
    中分院以94年度上訴字第635 號判決判處有期徒刑8 月、5
    月，應執行有期徒刑11月確定；又因幫助詐欺案件，經臺
    灣高等法院臺中分院以95年度上訴字第851 號判決判處有期
    徒刑7 月確定；另因竊盜、贓物等案件經本院以94年度易
    字第943 號判決判處有期徒刑1 年、3 月確定；復因施用
    第一級毒品案件，經臺灣高等法院臺中分院以94年度上訴字
    第1989號判決判處有期徒刑10月確定。上述案並經臺
    灣高等法院臺中分院以96年度聲減字第94號裁定減刑並定應
    執行刑為有期徒刑1 年3 月確定，與前開有期徒刑11月接
    續執行後，已於96年7 月31日縮刑期滿執行完畢，有臺灣高
    等法院被告前案紀錄表1 份附卷可稽，其受此有期徒刑執行
    完畢後，5 年內故意再犯有期徒刑以上之罪，為累犯，應依
    刑法第47條第1 項之規定，加重其刑。
  3.按刑法第62條所謂發覺，固非以有偵查犯罪權之機關或人員
    確知其人犯罪無誤為必要，而於對其發生嫌疑時，即得謂為
    已發覺；但此項對犯人之嫌疑，仍須有確切之根據得為合理
    之可疑者，始足當之，若單純主觀上之懷疑，要不得謂已發
    生嫌疑（最高法院72年臺上字第641 號判例意旨參照）。查
    本案係警員於99年1 月19日訊問另案被告馮俊銘時，經另案
    被告馮俊銘告知：其曾於98年10月中旬某日間見過被告甲○
    ○以機車載運馬達至其住處，被告甲○○當時表示馬達是竊
    盜所得等語後，由員警於99年5 月25日下午3 時許向臺灣雲
    林第二監獄借訊被告甲○○而查獲乙節，固有員警張世昌之
    職務報告書及另案被告馮俊銘之警詢筆錄附卷可佐。惟細核
    馮俊銘警詢筆錄之供述，其所指稱被告甲○○之犯罪事實係
    發生於98年10月間某日（見偵查卷第34-35 頁），核與本案
    被告甲○○所供述而查獲之96年底某日竊盜犯行，相隔已約
    二年，明顯不同。則揆諸上揭判例意旨，警方縱使取得馮俊
    銘之上開供述，亦僅可認已發覺被告甲○○於98年10月間之
    竊盜犯行，難認依此亦已發覺被告甲○○於96年底某日所犯
    如上開犯罪事實所示之竊盜犯行。是員警於99年5 月25日下
    午3 時許被告主動供出如犯罪事實所示竊盜犯行前，顯然並
    未發覺被告有為本案竊盜犯行，從而，被告就上開犯罪事實
    所示竊盜犯行應符合自首之規定，為對於未發覺之罪自首而
    接受裁判，爰依刑法第62條前段之規定減輕其刑，並先加後
    減之。
  4.爰審酌被告有毒品、竊盜、詐欺、贓物等前科，素行非佳，
    有臺灣高等法院被告前案紀錄表在卷可按，且甫於96年8 月
    1 日出監，即於4 個月內再犯本案犯行，顯然欠缺法紀觀念
    ，惟念及此次竊盜財物價值非鉅，又係自首而查獲，偵、審
    中始終坦承犯行，態度尚稱良好，並參酌被告犯罪之動機、
    目的、手段等一切情狀，量處如主文所示之刑，並諭知易科
    罰金之折算標準，以示懲儆。
三、無罪部分：
  (一)聲請簡易判決處刑意旨略以：被告甲○○另於92年間某日，
    在彰化縣社頭鄉義巷2 之13號旁水田，竊取某不詳之人所
    有【原記載被害人為「蕭忠原」，但公訴人已於本院審理時
    當庭更正為「不詳之人所有」】之市值約1,000 元之噴霧器
    腳架1 支，因認被告另犯刑法第320 條第1 項之竊盜罪嫌云
    云。
  (二)按犯罪事實應依證據認定之，無證據不得認定犯罪事實。被
    告或共犯之自白，不得作為有罪判決之唯一證據，仍應調查
    其他必要之證據，以察其是否與事實相符。又不能證明被告
    犯罪者，應諭知無罪之判決，刑事訴訟法第154 條第2 項、
    第156 條第2 項、第301 條第1 項分別定有明文。次按被告
    之自白與事實是否相符，須依具體情事，如現場跡象、被害
    人指供或調查其他之必要證據，以認定之，不能憑空臆測，
    認為與事實相符，而採為判決基礎。又認定不利於被告之事
    實，須依積極證據，茍積極證據不足為不利被告事實之認定
    ，即應為有利於被告之認定，更不必有何有利之證據；事實
    之認定，應憑證據，如未能發現相當證據，或證據不足以證
    明，自不能以推測或擬制之方法，以為裁判之基礎；且認定
    犯罪事實所憑之證據，雖不以直接證據為限，間接證據亦包
    括在內，然而無論直接證據或間接證據，其為訴訟上之證明
    ，須於通常一般之人均不致有所懷疑，而得確信其為真實之
    程度者，始得據為有罪之認定，倘其證明尚未達到此一程度
    ，而有合理之懷疑存在而無從使事實審法院得有罪之確信時
    ，即應由法院為諭知被告無罪之判決；且刑事訴訟法第161
    條第1 項規定：檢察官就被告犯罪事實，應負舉證責任，並
    指出證明之方法。因此，檢察官對於起訴之犯罪事實，應負
    提出證據及說服之實質舉證責任。倘其所提出之證據，不足
    為被告有罪之積極證明，或其指出證明之方法，無從說服法
    院以形成被告有罪之心證，基於無罪推定之原則，自應為被
    告無罪判決之諭知（最高法院46年臺上字第170 號、30年上
    字第816 號、40年臺上字第86號、76年臺上字第4986號、92
    年臺上字第128 號判例意旨參照）。
  (三)本件聲請簡易判決處刑書認被告涉有上開竊盜犯嫌，無非係
    以(1)被告自白、(2)彰化縣社頭鄉義巷2 之13號旁田地所有
    人財團法人臺灣基督教長老教會彰化中會社頭教會之長老乙
    ○○於警詢及偵查中之證述，及(3)被告帶同員警到場之指認
    照片2 張為其所憑之論據。
  (四)惟查：
  1.被告於警詢及偵查中均是自白「竊盜噴霧機1 臺」（見警卷
    第1 頁反面、偵查卷第43頁），而非「竊盜噴霧器腳架1 支
    」，則被告自白之竊盜物品與公訴人起訴事實所指竊盜之物
    品並非完全相同。
  2.況證人乙○○於警詢、偵查中分別證稱：係遭人竊盜抽水馬
    達1 臺，沒有遭竊盜噴霧器等語，及：其只知道是被偷抽水
    馬達，且其未目睹遭竊過程，不知遭何人竊盜等語（分別見
    警卷所附99年6 月5 日警詢筆錄及偵查卷第29頁）。可知該
    證人之證述，顯然不能作為被告自白「竊盜噴霧機1 臺」及
    公訴人起訴事實所指「竊盜噴霧器腳架1 支」之補強證據。
  3.而被告指認現場照片，僅是被告自白之衍生證據，本質與被
    告自白相同，亦無法作為被告自白之補強證據。
  4.至於公訴人於本院審理時，雖因證人乙○○之證述與被告自
    白及起訴事實不符，而將起訴事實更正為於同時、地竊取「
    某不詳之人」所有之市值約1,000 元噴霧器腳架1 支。但經
    本院詢之就此事實有何其他證據提出，公訴人仍答稱無其他
    證據等語（見本院卷第41頁），並未提出任何可為調查審酌
    之證據。
  5.綜上可知，公訴人所提出之證據，除與起訴事實略有不符之
    被告自白外，根本無任何補強證據可佐證被告之自白與事實
    相符，則被告之自白是否屬實，即非無疑；此外，依卷內資
    料復查無其他積極證據足資認定被告涉有公訴人所指之上揭
    竊盜犯行。從而，揆諸上揭法條規定及判例，既不能僅憑被
    告之自白認定被告犯罪，依法自應為其無罪之諭知。
據上論斷，應依刑事訴訟法第452 條、第299 條第1 項前段、第
301 條第1 項，刑法第320 條第1 項、第47條第1 項、第62條前
段、第41條第1 項前段，刑法施行法第1 條之1 第1 項、第2 項
前段，判決如主文。
本案經檢察官廖偉志到庭執行職務。
中    華    民    國    99    年    10    月    29    日
                  刑事第四庭    法  官  吳永梁
以上正本證明與原本無異。
如不服本判決應於收受判決後10日內向本院提出上訴書狀，並應
敘述具體理由；其未敘述上訴理由者，應於上訴期間屆滿後20日
內向本院補提理由書(均須按他造當事人之人數附繕本)「切勿逕
送上級法院」。
告訴人或被害人對於判決如有不服具備理由請求檢察官上訴者，
其上訴期間之計算係以檢察官收受判決正本之日期為準。
中    華    民    國    99    年    10    月    29    日
                                書記官  許原嘉
附錄本案論罪科刑法條全文：
中華民國刑法第320條
意圖為自己或第三人不法之所有，而竊取他人之動產者，為竊盜
罪，處5 年以下有期徒刑、拘役或5 百元以下罰金。
意圖為自己或第三人不法之利益，而竊佔他人之不動產者，依前
項之規定處斷。
前二項之未遂犯罰之。

司法院資訊處製作；財團法人民間司法改革基金會備份。
